【裁判字號】    97,易,139
【裁判日期】    970605
【裁判案由】    違反臺灣地區與大陸地區人民關係條例等
【裁判全文】
臺灣彰化地方法院刑事判決               97年度易字第139號
公  訴  人  臺灣彰化地方法院檢察署檢察官
被      告  政康有限公司
兼代 表 人  丙○○
選任辯護人  張崇哲律師
            林志銘律師
上列被告因違反臺灣地區與大陸地區人民關係條例等案件，經檢
察官聲請簡易判決處刑（95年度偵字第11296 號、96年度偵字第
10854 號），及移送併案審理（同署96年度偵字第552 號），本
院因認不得以簡易判決處刑，改用通常程序審理後，判決如下：
    主  文
丙○○犯背信罪，處有期徒刑拾月，減為有期徒刑伍月，如易科
罰金，以新臺幣壹仟元折算壹日。
政康有限公司之代表人，因執行業務犯僱用大陸地區人民在臺灣
地區從事未經許可之工作罪，政康有限公司科罰金新臺幣貳拾萬
元，減為罰金新臺幣壹拾萬元。
    犯罪事實
一、丙○○係政康有限公司（聲請簡易判決處刑書誤載為政康人
    力派遣有限公司，下稱政康公司，原設於台北縣新莊市○○
    ○ 路49號1 樓，後遷址至台北縣新莊市○○路308 號5 樓）
    之代表人，與源恆工業股份有限公司（下稱源恆公司、設彰
    化縣線西鄉○○村○○○○路3 號）訂有人力派遣合約（每
    年換約1 次），約明由政康公司派遣合法員工至源恆公司工
    作，乃受源恆公司委任、為源恆公司處理派遣合法勞工事務
    之人。詎丙○○明知翁其順（冒名項文）、林中斌及魏文亮
    （冒名張大義）、趙豐雪（為合法依親來臺之人，冒名陳小
    芳）、張金釵（同為合法依親來臺之人，冒名丁淑英）等五
    人均係大陸地區人民，其中翁其順、林中斌及魏文亮均為未
    經依法申請許可偷渡入境臺灣地區，違反入出國及移民法之
    犯人（聲請簡易判決處刑書誤載為違反國家安全法之犯人，
    經公訴人具狀更正），更為未經許可工作之大陸地區人民，
    而趙豐雪、張金釵二人或所持工作證已將屆期、或未提出工
    作證，可預見趙豐雪、張金釵可能均為未經許可工作之大陸
    地區人民，竟同時基於藏匿犯人之接續犯意，反覆實施僱用
    翁其順、林中斌及魏文亮從事未經許可工作及背信之犯意，
    反覆實施容任趙豐雪、張金釵二人未取得工作許可在臺工作
    之結果發生、亦不違背其本意之僱用大陸地區人民從事未經
    許可工作及背信之不確定犯意，先後於民國95年3 月7 日僱
    用未經許可工作之趙豐雪，於95年6 月2 日、6 月29日及7
    月24日僱用自大陸地區偷渡來臺之翁其順、林中斌及魏文亮
    等3 人，於95年9 月13日僱用未經許可工作之張金釵，並於
    僱用同日將上開非合法員工5 人均派遣至源恆公司，而接續
    對翁其順、林中斌及魏文亮予以藏匿。該5 人均由不知情之
    源恆公司提供工作、膳宿，並由源恆公司以一名勞工每日新
    臺幣（下同）1100元、加班每小時183元，自95年10月開始
    則以每日1000元、加班每小時150元之計算方式，給付金額
    予政康公司，再由政康公司自行給付自訂之薪資予翁其順等
    5人，從中賺取差價。
二、丙○○亦明知合法入境之阮氏和（冒名黎氏萍）、阮氏雪（
    冒名鄭氏深）、裴氏潤（冒名豆氏玉）、BUI XUAN TAP（冒
    名梅玉山）、阮文明（冒名范清海）等5 人，均係越南籍外
    國人，渠等於就業服務法廢除外籍配偶須申請工作許可之規
    定（就業服務法於92年5 月16日修正廢除該項規定，行政院
    勞工委員會即不再核發該工作許可證）後，仍提出行政院勞
    工委員會94年間核發之工作許可證影本，身份有疑，可預見
    該等越南籍人士可能為逃逸之外籍勞工，非外籍配偶，竟容
    任該5 名越南籍人為未經許可工作之外籍勞工之結果發生，
    亦不違背其僱用派遣本意之承上反覆實施不確定背信犯意，
    先後於95年9 月24日僱用阮氏和、阮氏雪，於同年9 月26日
    僱用裴氏潤，於同年9 月28日僱用BUI XUAN TAP，於同年11
    月1 日僱用阮文明，並於僱用同日將上開非合法員工5 人亦
    均派遣至源恆公司。該5 人同樣均由不知情之源恆公司提供
    工作、膳宿，並由源恆公司以一名外籍勞工每日950 元之計
    算方式，給付金額予政康公司，再由政康公司自行給付自訂
    之薪資予阮氏和等5 名非法外籍勞工，從中賺取差價。迨95
    年10月31日12時許，為警於源恆公司上址查獲翁其順、林中
    斌及魏文亮等3 人；於翌日（即95年11月1 日）晚間9 時5
    分許，再為警於源恆公司上址查獲趙豐雪、張金釵等2 名大
    陸地區人民及阮氏和等5 名非法之越南籍勞工，致源恆公司
    因無法正常工作營運而生損害於經濟上利益及因非法容留外
    籍勞工（含上揭阮氏和、阮氏雪、裴氏潤、BUI XUAN TAP、
    阮文明等人及其他外籍勞工）遭彰化縣政府以違反就業服務
    法裁處罰鍰計19萬元而生損害於源恆公司之財產。
三、案經行政院海岸巡防署中部地區巡防局報請臺灣彰化地方法
    院檢察署檢察官偵查後聲請簡易判決處刑，及彰化縣警察局
    彰化分局報請臺灣彰化地方法院檢察署檢察官偵查後移送併
    案審理。
    理    由
壹、證據能力
    本案下列引用之供述及非供述證據，經本院依法踐行調查證
    據程序，公訴人及被告、辯護人均不爭執各該證據之證據能
    力，且亦查無依法應排除其證據能力之情形，是後述所引用
    證據之證據能力均無疑義，合先敘明。
貳、認定犯罪事實所憑之證據及理由
一、訊據被告丙○○固坦承明知上開翁其順等5 人為大陸地區人
    民，阮氏和等5 人為越南籍人士，且有於前揭時地僱用渠等
    ，並派遣至簽約廠商即源恆公司工作之事實，惟矢口否認有
    何犯行，辯稱：渠等或提出居留證影本、或提出工作證影本
    ，或表示證件放在他處未及提出、下次再提出等語，以致伊
    信以為真，以為翁其順等5 人均為合法入境及取得工作許可
    之大陸地區人民、阮氏和等5 人均為合法之外籍配偶，得在
    臺工作，伊並不知渠等為非法之大陸地區及越南籍勞工，更
    不知翁其順、林中斌及魏文亮為偷渡來臺之人云云。
二、經查：
（一）被告政康公司及兼代表人丙○○係從事人力派遣業務，與
      源恆公司於94年11月18日簽立人力派遣合約書，約明由政
      康公司僱用後派遣合法員工至源恆公司工作，一年換約一
      次，派遣人力總數以二十幾人為上限，合約期間，遇派遣
      之人力因離職等原因而缺少，政康公司即須補足派遣人力
      數額。派遣之人力由源恆公司提供工作、膳宿，並由源恆
      公司以一名勞工每日1100元、加班每小時183 元，自95年
      10 月 開始則以每日1000元、加班每小時150 元之計算方
      式，外籍勞工則以每日950 元之計算方式，將金額給付予
      政康公司，再由政康公司自行給付自訂之薪資予派遣人力
      ，從中賺取差價等情，為被告丙○○供認不諱，核與證人
      乙○○迭於警偵詢及本院審理時證述之情節相符，並有人
      力派遣合約書影本1 份在卷可查（見本院97年度訴字第20
      9 號案件警卷第167-171 頁）。
（二）上開翁其順、林中斌、魏文亮、趙豐雪、張金釵等5 名大
      陸地區人民，及阮氏和、阮氏雪、裴氏潤、BUI XUAN TAP
      、阮文明等5 名越南籍人，分別於前揭犯罪事實欄所載時
      間為政康公司所僱用並派遣至源恆公司工作乙節，亦為被
      告丙○○所自陳無誤，核與證人乙○○、翁其順等5 名大
      陸地區人民、阮氏和等5 名越南籍人於警偵訊所證述情節
      相符，並有政康公司派遣人員名冊及員工簽到表影本各1
      份可稽。
（三）翁其順、林中斌及魏文亮均係未經依法申請許可而偷渡入
      境臺灣地區之大陸地區人民，除據證人翁其順、林中斌及
      魏文亮於警詢中證稱明確（見海岸巡防總局中部地區巡防
      局嘉義機字第0950017960號警卷）外，並有證人即查獲警
      員劉家駿於本院審理時到庭證述屬實。又趙豐雪、張金釵
      同為大陸地區人民，係以依親身分合法入境，惟並無取得
      工作許可一情，亦據證人趙豐雪、張金釵於警偵訊中證述
      綦詳（見彰化縣警察局彰化分局0000000000號警卷第37-4
      3 、49-52 頁、臺灣彰化地方法院檢察署96年度偵字第55
      2 號卷第24-26 頁），並有二人之入出境許可證影本附卷
      可查（見同上偵查卷第34、35頁）。
（四）阮氏和、阮氏雪、裴氏潤、BUI XUAN TAP、阮文明等5 人
      ，均係逃逸之外籍勞工，並非取得合法居留權之外籍配偶
      乙節，為證人阮氏和、阮氏雪、裴氏潤、BUI XUAN TAP、
      阮文明等5 人於警詢及偵查中證述綦詳，並據證人即承辦
      警員陳世杰於本院審理時到庭結證無訛（見本院97年度訴
      字第209 號案件院卷第214-215 頁），此外，復有內政部
      入出國及移民署97年5 月12日移署出服苑字第0971046845
      0 號函附卷存參。
（五）翁其順冒名項文，並提出以「項文」為名之臺灣地區依親
      居留證影本及大陸地區配偶工作許可證影本予政康公司；
      林中斌則提出以「林中斌」為名之大陸地區配偶工作許可
      證影本予政康公司，並未提出臺灣地區依親居留證；魏文
      亮則冒名張大義，然並未提出任何證件予政康公司，上情
      迭為被告丙○○供承在卷（見上開海岸巡防總局之警卷、
      臺灣彰化地方法院檢察署95年度偵字第11296 卷第17-18
      頁、本院97年4 月17日審判筆錄第6-7 頁），核與證人即
      源恆公司人員乙○○於偵查中之證述相符（見同上偵卷第
      18頁），並有上開居留證及工作許可證影本在卷可查。揆
      之上開翁其順所提出之「項文」依親居留證及工作許可證
      上記載之出生年月日並不相符，明顯證件為偽、身分有疑
      ，核諸被告丙○○供陳：有看證件，並有將資料即居留證
      、工作證印下來等語（見同上警卷第2 頁、同上偵卷第9
      頁），是以被告丙○○明顯查知持有「項文」居留證及工
      作證之翁其順其非法身分。又林中斌僅提出工作許可證影
      本，並未提任何合法居留之證件，身份是否合法已有疑問
      ，且林中斌工作許可證之姓名欄內關於「林中斌」三字之
      字體與該工作許可證其他文字之字體並不相同，依被告丙
      ○○另陳稱：先前曾僱用大陸地區人民甲○○，甲○○所
      提供之證件均合法等語（見本院97年4 月17日審判筆錄第
      7 頁），且被告丙○○於95年3 月7 日已先行僱用另一名
      大陸地區人民趙豐雪（冒名陳小芳），已如前認定，而趙
      豐雪冒名陳小芳、並提出以「陳小芳」為名之臺灣地區依
      親居留證影本及大陸地區配偶工作許可證影本予政康公司
      ，除據證人趙豐雪證述屬實外，亦有上揭證件影本在卷可
      考（見本院97年度訴字第209 號卷所附彰化縣警察局彰化
      分局彰警分偵字第0000000000號警卷第98頁），被告丙○
      ○於欲僱用林中斌時，已見過甲○○及上開「陳小芳」之
      工作許可證，對於該工作許可證內字體當不陌生，茲林中
      斌所提出之工作許可證上姓名欄「林中斌」之字體為一般
      印刷字體，與該證件內其他文字之字體明顯不同，格格不
      入，被告丙○○顯知其中蹊磽，竟未要求林中斌提出合法
      入居留或入境證明，被告丙○○明知林中斌為非法偷渡入
      境之大陸地區人民一情至為明確。再查，魏文亮冒名張大
      義，完全未提出任何證件，被告丙○○即逕將之僱用後派
      遣至源恆公司工作，則被告丙○○既知魏文亮為大陸地區
      人民，卻未待魏文亮提出合法證件即予以僱用派遣，用心
      已有可疑，況魏文亮係在翁其順及林中斌之後為被告丙○
      ○所僱用、派遣，有上開派遣名冊足按，且被告丙○○供
      稱：魏文亮係林中斌所介紹等語，則被告丙○○面對持明
      顯不符證件之翁其順、無合法居留證件之林中斌，均加以
      僱用派遣後，更變本加厲，對於根本未提出證件之魏文亮
      直接加以僱用派遣，被告丙○○對於由非法偷渡之林中斌
      所介紹前來之魏文亮係非合法入境居留者明顯有所認識。
      依上所述，被告丙○○明知翁其順、林中斌、魏文亮為非
      法入境之大陸地區人民，仍加以僱用派遣至源恆公司工作
      、住宿，而藏匿上開三人之事實堪以認定。被告丙○○辯
      稱不知翁其順、林中斌及魏文亮為非法入境之人，衡屬飾
      卸之詞，殊不可採。
（六）大陸地區人民趙豐雪冒名陳小芳、並提出以「陳小芳」為
      名之臺灣地區依親居留證影本及大陸地區配偶工作許可證
      影本予政康公司，已如前述；張金釵冒名丁淑英、並提出
      以「丁淑英」為名之臺灣地區依親居留證影本及流動人口
      登記聯單影本予政康公司，除為證人張金釵證稱實在外，
      ，並有上揭證件影本在卷可考（見本院97年度訴字第209
      號卷所附彰化縣警察局彰化分局彰警分偵字第0000000000
      號警卷第100 頁）。稽之被告丙○○供認趙豐雪僅提出上
      開「陳小芳」之證件影本而已等語（見本院97年度訴字第
      209 號卷97年4 月17日審判筆錄第18頁），以被告政康公
      司及丙○○從事人力派遣業，須派遣合法員工至簽約廠商
      ，被告對於所僱用之人身分之考核，自為其從事此行業所
      必須及必要，詎被告對於僅持有影本之大陸地區人民趙豐
      雪竟未要求提出正本以供核對，甚且，被告丙○○自陳：
      沒有面試趙豐雪，也沒有看過證件，伊在電話中問她（指
      趙豐雪），她說有證件，伊才讓她去工作等語（見本院97
      年訴字第209 號案件本院94年4 月17日審判筆錄第18頁）
      ，被告丙○○與趙豐雪未曾謀面，僅趙豐雪於電話中表示
      有證件，被告即予以僱用並派遣至源恆公司工作，被告對
      於趙豐雪之身份為何顯然毫不在意；況趙豐雪所持上揭「
      陳小芳」之居留證上本證截止日期欄及工作許可證上有效
      日期欄，均載為95年8 月12日，有各該證件影本可考，距
      離95年3 月7 日欲僱用趙豐雪時，僅剩5 個月工作期限，
      被告卻全然不理會其工作期限將屆，猶然予以僱用派遣，
      迨95年8 月12日後亦未因趙豐雪所持證件逾期而予以解僱
      ，益見被告丙○○對於僱用者之身份合法與否根本不在意
      。又張金釵未提出工作許可證，而被告丙○○自陳知悉大
      陸地區人民在臺工作，須有工作許可證等語（見同上97
      年度訴字第209 號案件本院94年4 月17日審判筆錄第17頁
      ），則被告丙○○對於張金釵有否經許可工作未能確定，
      即貿然予以僱用及派遣，益顯被告丙○○對於僱用派遣之
      人身份之不在乎。再查，阮氏和、阮氏雪、裴氏潤、BUI
      XUAN TAP、阮文明等5 名越南籍人，雖有提出外僑居留證
      及外國人工作許可證，有該等證件影本在卷足憑。惟就業
      服務法已於92年5 月16日修正第48條第1 項規定，廢除該
      法有關外籍配偶須申請工作許可之規定，即使申請，行政
      院勞工委員會亦不會核發工作許可證，有該勞工委員會97
      年5 月15日勞職審字第0970012511號函及97年5 月21 日
      臺灣彰化地方法院檢察署公務電話紀錄單各1 紙載明上情
      （見上開97年度訴字第209 號院卷第169 、224 頁）。被
      告政康公司及丙○○從事人力派遣業，對於與業務息息相
      關之上開就業服務法規定不能諉為不知，且被告丙○○亦
      陳稱不知道結婚進來的越南籍人要不要工作證等語（見上
      開97年度訴字第209 號案件本院97年4 月17日審判筆錄第
      19、20頁），可見對於外籍配偶工作所須提出之證件尚有
      疑問，惟對於阮氏和等人提出外僑居留證及印有行政院勞
      工委員會於94年間核發字樣之工作許可證時即加以僱用派
      遣，未對彼等有任何詢問，被告政康公司及丙○○顯然僅
      要彼等客觀上提得出證件即予以僱用，根本不問內容是否
      真實合法，況被告丙○○對於其中之阮文明（冒名范清海
      ），根本未為面試，僅另一自稱「陳氏李」之越南籍人向
      被告丙○○表示有人要工作，被告丙○○即請對方帶證件
      前往源恆公司報到乙節，為被告丙○○供明在卷（見上開
      97年度訴字第209 號案件本院97年4 月17日審判筆錄第22
      、23頁），此舉更顯被告對於越南籍人是否有合法工作身
      份或應提出何種證件證明同樣不在意。
（七）臺灣開放引進外籍勞工後，有部分外籍勞工因待遇或其他
      因素逃逸在外非法打工，開放大陸地區人民探親以來，亦
      有大陸地區人民假探親之名行非法打工之實，此多廣為大
      眾傳播媒體所披載，一般人均知之甚詳，被告丙○○為人
      力派遣公司代表人，對於上開情形自甚明瞭，且被告丙○
      ○亦自陳知悉有非法打工之外籍勞工及大陸地區人民等語
      （見同上97年度訴字第209 號案件本院97年4 月17日審判
      筆錄第30頁），則對於來自大陸地區之人及外國籍人欲工
      作時，為免有上開非法工作情事發生，對於渠等身份加以
      查證是屬必要及當然，何況被告政康公司與源恆公司簽有
      合約，約明須派遣「合法」員工，是以被告對於該等人士
      之身份予以查證更為必要。甚且，趙豐雪及張金釵2 名大
      陸地區人民及阮氏和等5 名越南籍人是否為非法工作者，
      向警局、內政部入出國及移民署、或勞工保險局查證即可
      得知，有彰化縣警察局97年5 月7 日彰警外字第09700254
      25號函及所附查證資料、內政部入出國及移民署97年5 月
      12日移署出服苑字第09710468450 號函及所附查證資料、
      勞工保險局97年5 月14日保承新字第09710145640 號函及
      所附查證資料各1 份附卷，及證人即承辦業務之彰化縣警
      局人員丁○○、本案查獲警員陳世杰於本院另案審理時到
      庭證述明確（見同上97年度訴字第209 號案件本院97年4
      月17日審判筆錄第11-14 頁、第15-17 頁）。惟被告政康
      公司或丙○○均未曾向上開單位稍事查證，此情為被告丙
      ○○所供明，則被告丙○○顯可預見趙豐雪、張金釵及阮
      氏和、阮氏雪、裴氏潤、BUI XUAN TAP、阮文明等7 人有
      可能係未經許可工作之大陸地區人民及外籍勞工，卻不為
      任何查證，對彼等之身份毫不在意，逕自予以僱用及派遣
      ，被告丙○○有容任彼等未取得工作許可工作之結果發生
      、亦不違背其僱用本意之不確定犯意至明。
（八）被告政康公司與源恆公司簽立派遣合約，約明須派遣合法
      員工至源恆公司，乃受源恆公司委任、為源恆公司處理派
      遣合法勞工事務之人，然被告丙○○將上開非法工作之趙
      豐雪等7 人派遣至源恆公司，致源恆公司因員警查獲上開
      勞工，而人力減少，自然無法正常營運，受有經濟上損失
      ，另源恆公司亦因非法留用阮氏和、阮氏雪、裴氏潤、BU
      I XUAN TAP、阮文明等5 名外籍勞工及其他外籍勞工，遭
      彰化縣政府以違反就業服務法裁處罰鍰計19萬元，有彰化
      縣政府96年5 月15日府勞就字第0960093315 C號函所檢附
      彰化縣政府裁處書影本1 紙存卷可佐，更生損害於源恆公
      司之財產，故被告丙○○可預見趙豐雪等7 人可能係未經
      許可工作之大陸地區人民及外籍勞工，卻不為任何查證，
      逕自予以派遣至源恆公司，被告丙○○同時有容任違背派
      遣合法勞工任務之結果發生、亦不違背其派遣本意之不確
      定背信犯意亦明。
（九）綜上所述，被告政康公司及丙○○事證要屬明確，被告丙
      ○○所辯，無非圖卸之詞，不足採信，其等犯行堪以認定
      ，應依法論科。
、論罪科刑理由
一、被告丙○○違背源恆公司委任派遣合法勞工之任務，僱用私
    自入境而違反入出國及移民法第54規定（聲請簡易判決處刑
    書誤載為違反國家安全法，經公訴人具狀更正）之大陸地區
    人民翁其順、林中斌及魏文亮工作，並派遣至源恆公司工作
    、住宿，而予以藏匿，違反臺灣地區與大陸地區人民關係條
    例第15條第4 款之規定，核其所為，係犯同條例第83條第1
    項及刑法第164 條第1 項之藏匿人犯罪、第342 條第1 項之
    背信罪。又被告彭秀違背源恆公司委任派遣合法勞工之任務
    ，僱用未經許可工作之大陸地區人民趙豐雪、張金釵及越南
    籍人阮氏和、阮氏雪、裴氏潤、BUI XUAN TAP、阮文明，並
    派遣至源恆公司工作，亦有違反臺灣地區與大陸地區人民關
    係條例第15條第4 款之規定，核其所為，係犯同條例第83條
    第1 項及刑法第342 條第1 項之背信罪。
二、按學理上包括一罪概念中，關於集合犯之態樣，係指依一般
    社會通念，特定犯罪行為具有反覆實施之特性，而藉由法條
    中客觀構成要件之行為要素，涵括上開具有反覆實施特性之
    數個犯罪行為，僅接受一次刑法之評價為已足。因刑事法若
    干犯罪行為，本質上原具有反覆、延續實行之特徵，立法時
    既予特別歸類，定為犯罪構成要件之行為要素，則行為人基
    於概括之犯意，在密切接近之一定時、地持續實行之複次行
    為，倘依社會通念，於客觀上認為符合一個反覆、延續性之
    行為觀念者，於刑法評價上，即應僅成立一罪。學理上所稱
    「集合犯」之職業性、營業性或收集性等具有重複特質之犯
    罪均屬之，例如經營、從事業務、收集、販賣、製造、散布
    等行為概念者是（最高法院95年度臺上字第1079號判決意旨
    參照）。而在立法上，以營利為構成要件之犯罪，通常具有
    反覆、延續實施同一犯罪行為之特性，因其本質乃多數行為
    之集合或一定行為之反覆實施，故立法上予以擬制，定為一
    罪。被告丙○○基於一派遣合約，為賺取利潤，多次僱用派
    遣非法大陸地區人民及外籍勞工之行為，具有反覆、延續實
    行之特徵，從而在行為概念上，縱有多次之舉措，仍應評價
    認係包括一罪之集合犯，論以被告一臺灣地區與大陸地區人
    民關係條例第83條第1 項之罪、一背信罪為已足。又按數行
    為於同時同地或密切接近之時地實施，侵害同一之法益，各
    行為之獨立性極為薄弱，依一般社會健全觀念，在時間差距
    上，難以強行分開，在刑法評價上，以視為數個舉動之接續
    執行，合為包括之一行為予以評價，較為合理者，則屬接續
    犯，而為包括之一罪（最高法院96年臺上字第407 號判決要
    旨可參），被告3 次藏匿翁其順等3 名大陸偷渡客之行為，
    係於密接之時間內實施，且侵害之法益相同，以視為數個舉
    動之接續執行予以評價較為合理，是屬接續犯，應論以一藏
    匿人犯罪。從而在聲請簡易判決處刑書認上開藏匿人犯及違
    反臺灣地區與大陸地區人民關係條例行為於刑法修正前論以
    連續犯與刑法修正後所犯為數獨立犯罪，容有所誤，附此敘
    明。
三、被告丙○○一行為同時觸犯上開藏匿人犯、背信及臺灣地區
    與大陸地區人民關係條例三罪名，應依想像競合犯規定，從
    較重之刑法第342 條第1 項之背信罪處斷。聲請簡易判決處
    刑書上認被告丙○○所涉違反臺灣地區與大陸地區人民關係
    條例第83條第1 項之罪及藏匿人犯罪於刑法修正前為牽連犯
    、刑法修正後為數罪，亦有所誤。又檢察官雖漏未論及背信
    罪，惟因與本案起訴部分有想像競合犯之一罪關係，為起訴
    效力所及，本院自得予以審理。另被告丙○○僱用並派遣未
    經許可工作之趙豐雪、張金釵等2 名大陸地區人民及阮氏和
    、阮氏雪、裴氏潤、BUI XUAN TAP、阮文明至源恆公司工作
    ，違反臺灣地區與大陸地區人民關係條例第83條第1項 之罪
    及背信罪部分，及被告政康公司因而應論以臺灣地區與大陸
    地區人民關係條例第83條第3 項罰金刑部分，雖未據起訴，
    惟此部分與起訴論罪部分，有集合犯及想像競合犯之一罪關
    係，被告丙○○僱用趙豐雪部分復據檢察官移送併案審理，
    均為起訴效力所及，本院自得併予審理，附此敘明。
四、被告政康公司因代表人丙○○，執行業務犯上開臺灣地區與
    大陸地區人民關係條例第83條第1 項之罪，政康公司應依同
    條例第83條第3項前段規定科以罰金。
五、爰審酌被告政康公司及丙○○，從事人力派遣業務，對於所
    派遣人力之合法與否，卻置之不問，任意僱用、派遣非法勞
    工，且以有提出證件為託詞，大開非法勞工工作之大門，造
    成簽約廠商之損失，亦影響合法勞工之工作機會，甚且，因
    而對於偷渡入境之人提供非法藏匿之管道，危害國家安全，
    惡性非輕，被告丙○○到庭後態度雖佳，然一再否認犯行，
    顯仍未知警醒，另審度其犯罪動機、目的、手段等一切情狀
    ，分別量處被告丙○○如主文第1 項所示之宣告刑，被告政
    康公司科以如主文第2 項所宣告之罰金。又查被告犯罪時間
    ，係在96年4 月24日以前，所犯之罪，悉合於減刑條件，應
    依中華民國九十六年罪犯減刑條例第2 條第1 項第3 款之規
    定，各減其宣告刑二分之一，並依同條例第9 條規定，就被
    告丙○○部分諭知易科罰金之折算標準。
六、移送併案部分
（一）移送併案意旨略以：被告丙○○明知大陸配偶趙豐雪（冒
      名陳小芳）係依探親身分入境之人，不得予以僱用在臺灣
      地區從事未經許可之工作，被告丙○○乃於不詳時間，在
      不詳處所，與不詳人士，共同基於變造中華民國外僑居留
      證（應為臺灣地區依親居留證之誤）之犯意聯絡，由趙豐
      雪提供其所有照片1 張，再將照片換貼於「陳小芳」之居
      留證上而變造之，足以生損害於「陳小芳」及內政部對外
      僑居留管理之正確性，嗣再將上開證件交付予源恆公司而
      行使之，因認被告丙○○涉有刑法第216 條、212 條之罪
      ，與本件起訴部分有方法結果關係，乃依修正前牽連犯之
      規定，移請併案審理。
（二）經查，被告丙○○之所以交付派遣員工之證件予源恆公司
      ，係應源恆公司欲列冊作門禁管理之要求而提出，此為證
      人即源恆公司承辦人員乙○○證述詳細，是以並非涵攝在
      被告丙○○僱用派遣行為之內，且既係於僱用派遣行為完
      成後、另外為源恆公司門禁管理之故而行為，自與被告丙
      ○○僱用派遣行為並無方法、目的或原因、結果之牽連關
      係，核無牽連犯之裁判上一罪關係，應係犯意個別之獨立
      數行為，非起訴效力所及，本院無從併予審理，此部分應
      退由公訴人為處理。惟附帶一提，檢察官早另於本院97年
      度訴字第209 號案件內，於起訴書之犯罪事實及所犯法條
      欄內均提及此部分犯罪行為，應認已於該案中起訴，應於
      該案中予以審理，附此敘明。
肆、適用法律依據
一、刑事訴訟法第452條、第299條第1項前段。
二、臺灣地區與大陸地區人民關係條例第15條第4 款、第83 條
    第1項、第3項。
三、刑法第164 條第1 項、第342 條第1 項、第55條、第41條第
    1 項前段。
四、刑法施行法第1條之1第1項、第2項前段。
五、中華民國九十六年罪犯減刑條例第2 條第1 項第3 款、第7
    條、第9 條。
本案經檢察官吳曉婷到庭執行職務。
中    華    民    國    97    年    6     月    5     日
                  刑事第四庭    審判長法  官  周淡怡
                                      法  官  廖政勝
                                      法  官  周莉菁
以上正本證明與原本無異。
如不服本判決，應於判決送達後10日內，向本院提出上訴書狀，
上訴書狀應「敘述具體上訴理由」，並按他造當事人之人數附繕
本。「切勿逕送上級法院」。
告訴人或被害人對於判決如有不服具備理由請求檢察官上訴者，
其上訴期間之計算係以檢察官收受判決正本之日期為準。
中    華    民    國    97    年    6     月    5     日
                                      書記官  劉玫金
附錄本案論罪科刑法條全文：
中華民國刑法第164條
（藏匿人犯或使之隱避、頂替罪）
藏匿犯人或依法逮捕拘禁之脫逃人或使之隱避者，處2 年以下有
期徒刑、拘役或5 百元以下罰金。
意圖犯前項之罪而頂替者，亦同。
中華民國刑法第342條
（背信罪）
為他人處理事務，意圖為自己或第三人不法之利益，或損害本人
之利益，而為違背其任務之行為，致生損害於本人之財產或其他
利益者，處5 年以下有期徒刑、拘役或科或併科1 千元以下罰金
。
前項之未遂犯罰之。
臺灣地區與大陸地區人民關係條例第15條
（禁止行為）
下列行為不得為之：
一、使大陸地區人民非法進入臺灣地區。
二、明知臺灣地區人民未經許可，而招攬使之進入大陸地區。
三、使大陸地區人民在臺灣地區從事未經許可或與許可目的不符
    之活動。
四、僱用或留用大陸地區人民在臺灣地區從事未經許可或與許可
    範圍不符之工作。
五、居間介紹他人為前款之行為。
臺灣地區與大陸地區人民關係條例第83條
（罰則）
違反第15條第4 款或第5 款規定者，處2 年以下有期徒刑、拘役
或科或併科新臺幣30萬元以下罰金。
意圖營利而違反第15條第5 款規定者，處3 年以下有期徒刑、拘
役或科或併科新臺幣60萬元以下罰金。
法人之代表人、法人或自然人之代理人、受僱人或其他從業人員
，因執行業務犯前二項之罪者，除處罰行為人外，對該法人或自
然人並科以前二項所定之罰金。但法人之代表人或自然人對於違
反之發生，已盡力為防止行為者，不在此限。


司法院資訊處製作；財團法人民間司法改革基金會備份。
